臺灣高雄地方法院刑事判決　　　　　　　96年度交訴字第34號
公　訴　人　臺灣高雄地方法院檢察署檢察官
被　　　告　甲○○
選任辯護人　張賜龍律師
　　　　　　黃郁婷律師
上列被告因過失致死案件，經檢察官提起公訴（95年度偵字第
17184 號），本院合議庭裁定由受命法官獨任進行簡式審判程序
，判決如下：
    主  文
甲○○犯業務過失致人於死罪，處有期徒刑陸月，如易科罰金，
以銀元參佰元即新臺幣玖佰元折算壹日。緩刑貳年。
    事實及理由
一、本件被告甲○○所犯係死刑、無期徒刑、最輕本刑為3 年以
    上有期徒刑以外之罪，被告於準備程序中就被訴事實為有罪
    之陳述，經法官告知簡式審判程序之旨，並聽取公訴人、被
    告、辯護人之意見後，本院認為適宜由受命法官獨任進行簡
    式審判程序，合先敘明。
二、本件之犯罪事實及證據，除犯罪事實欄一部分補充：「甲○
    ○肇事後，立即撥打電話報警並通知救護被害人，且於警方
    據報前往現場處理時，在場承認為肇事者，並自願接受裁判
    而自首」，以及證據部分另補充「被告甲○○於本院審理時
    之自白」外，餘均引用檢察官起訴書之記載（如附件）。
三、論罪科刑部分：
(一)查被告行為後，如附表所示之相關法律均業經變更，並俱於
    95年7 月1 日施行，玆經比較結果，就論罪科刑及易科罰金
    部分（易刑處分無需與論罪科刑部分為整體比較以定其適用
    ），裁判時法均未較為有利，從而依刑法第2 條第1 項規定
    ，自應適用各該行為時法，亦即修正前法，合先指明。
(二)是核被告所為，係犯刑法第276 條第2 項之業務過失致人於
    死罪。被告於肇事後，即刻撥打119 及110 報案並通知救護
    被害人，經員警據報到場處理時，被告當場向員警坦承為肇
    事者乙情，有被告95年6 月12日警詢筆錄及高雄縣政府警察
    局道路交通事故肇事人自首情形紀錄表各1 份在卷可憑（見
    警卷第4 頁至第7 頁、第18頁），是被告於員警尚不知何人
    犯罪前，即向員警主動坦承肇事，並自願接受裁判，已符合
    自首之要件，爰依修正前刑法第62條前段規定，減輕其刑。
    爰審酌被告係以駕駛車輛為職業之人，並經合格考取大貨車
    駕駛執照，本應遵守交通規則謹慎駕駛，竟疏未注意後方慢
    車道之來車狀況即貿然變換車道，因而肇事招致被害人死亡
    之憾事，確屬不該，惟念及被告已坦然承認犯行，犯後態度
    良好，且業與被害人家屬達成調解，並如數給付賠償金額，
    有本院調解程序筆錄1 份附卷可稽（見本院卷第56頁），足
    見其悔悟之意，並慮及被告過失情節等一切情狀，酌情量處
    如主文所示之刑，並依修正前刑法第41條第1 項前段規定諭
    知易科罰金之折算標準，以示懲儆。
(三)末查，被告未曾犯罪，素行良好，有卷附臺灣高等法院被告
    前案紀錄表可佐，其於肇事後儘速報警前來將被害人送醫急
    救，已盡力防止被害人死亡結果，且事後業與被害人家屬達
    成調解，盡力賠償家屬痛失至親之損害，悔意甚深，本院認
    其經此次科刑教訓後，當知所警惕，而無再犯之虞，是認前
    揭宣告刑以暫不執行為適當，爰併予宣告緩刑2 年，以啟自
    新；又參酌被告本件過失犯罪之性質、情節以及被告已賠償
    被害家屬損失等節，認本案已無另行科予被告緩刑負擔之必
    要，附此敘明。
據上論斷，應依刑事訴訟法第299 條第1 項前段、第273 條之1
第1 項、第310 條之2 、第454 條第2 項，刑法第2 條第1 項前
段、第276 條第2 項、第74條第1 項第1 款，修正前刑法（下同
）第62條前段、第41條第1 項前段，修正前罰金罰鍰提高標準條
例第2 條（已刪除），刑法施行法第1 條之1 ，判決如主文。
本案經檢察官乙○○到庭執行職務。
中　　華　　民　　國　　96　　年　　6 　　月　　28　　日
                  交通法庭    法　官  林書慧
以上正本證明與原本無異。
如不服本判決，應於判決送達後10日內，向本院提出上訴狀。
中　　華　　民　　國　　96　　年　　6 　　月　　29　　日
                              書記官  鍾錦祥
附錄本件論罪科刑法條：
《中華民國刑法第276條第2 項（業務過失致死罪）》
因過失致人於死者，處 2 年以下有期徒刑、拘役或 2 千元以下
罰金。
從事業務之人，因業務上之過失犯前項之罪者，處 5 年以下有期
徒刑或拘役，得併科 3 千元以下罰金。
《中華民國刑法施行法第1 條之1 》
中華民國九十四年一月七日刑法修正施行後，刑法分則編所定罰
金之貨幣單位為新臺幣。
九十四年一月七日刑法修正時，刑法分則編未修正之條文定有罰
金者，自九十四年一月七日刑法修正施行後，就其所定數額提高
為三十倍。但七十二年六月二十六日至九十四年一月七日新增或
修正之條文，就其所定數額提高為三倍。
附表：
┌──────┬─────────────┬─────────────┬───────┬────┐
│相關變更條文│行為時法（下稱舊法）之內容│裁判時法（下稱新法）之內容│比  較  理  由│備    註│
├──────┼─────────────┼─────────────┼───────┼────┤
│【罰金刑下限│罰金：（銀元）1 元以上。  │罰金：新臺幣1000元以上，以│罰金刑之下限，│舊法有利│
│之變更】    │                          │百元計算。                │由銀元10元（亦│        │
│刑法第33條第│                          │                          │經提高）即新臺│        │
│5 款        │                          │                          │幣30元，提高為│        │
│            │                          │                          │新臺幣1000元。│        │
├──────┼─────────────┼─────────────┼───────┼────┤
│【自首減輕其│對於未發覺之罪自首而受裁判│對於未發覺之罪自首而受裁判│舊法係必減輕其│舊法有利│
│刑之變更】  │者，減輕其刑。            │者，得減輕其刑。          │刑，修正後則變│        │
│刑法第62條前│                          │                          │更為得減輕其刑│        │
│段          │                          │                          │              │        │
├──────┼─────────────┼─────────────┼───────┼────┤
│【罰金刑之加│罰金有加減者，僅加減其最高│罰金有加減者，其最高度及最│修正後雖罰金之│舊法有利│
│重及減輕】刑│度（舊法第68條）          │低度同加減之（新法第67條）│最低度亦同減輕│        │
│法第67條、第│                          │                          │之，惟因舊法最│        │
│68 條       │                          │                          │低度之罰金為銀│        │
│            │                          │                          │元1 元（即新臺│        │
│            │                          │                          │幣3 元），仍比│        │
│            │                          │                          │新法所規定罰金│        │
│            │                          │                          │刑減輕後之刑度│        │
│            │                          │                          │（經減輕後最輕│        │
│            │                          │                          │為新臺幣500 元│        │
│            │                          │                          │）為輕。另修正│        │
│            │                          │                          │後罰金之最低度│        │
│            │                          │                          │亦同加重之，自│        │
│            │                          │                          │以舊法有利。  │        │
╠═╤════╧═════════════╧═════════════╧═══════╧════╣
║結│1.論罪科刑方面，茲經整體比較結果，以舊法較為有利。                                        ║
║論│2.易刑規定方面（尚無須與論罪科刑規定整體適用）：以舊法之易科罰金折算標準較低，較為有利。  ║
╰═╧═════════════════════════════════════════════╯
